臺灣高等法院臺南分院刑事判決
111年度上易字第276號
上  訴  人  臺灣臺南地方檢察署檢察官
被      告  薛文發


上列上訴人因被告業務侵占案件，不服臺灣臺南地方法院111年
度易字第141號中華民國111年4月21日第一審判決（起訴案號：
臺灣臺南地方檢察署110年度偵字第8513號），提起上訴，本院
判決如下：
    主  文
上訴駁回。
    事  實
一、薛文發自民國109年2月起，迄同年11月12日止，擔任址設臺
    南市○區○○○路○段000號之「○○時尚會館」（下稱○○會館）擔
    任接桌業績幹部，負責向○○會館之客戶收取消費款，為從事
    業務之人。詎薛文發因需款孔急，竟意圖為自己不法之所有
    ，分別於附表所示時間，在臺南地區，藉向附表所示○○會館
    之客戶收取消費款之便，將其業務上所持有如附表所示金額
    之消費款，變易持有為所有之意思，予以侵占入己，以填補
    己身資金缺口。嗣○○會館總經理程○泓查核金額後發覺有異
    ，循線查悉上情。
二、案經程○泓訴由臺南市政府警察局第六分局移送臺灣臺南地
    方檢察署檢察官偵查起訴。
    理  由
壹、程序部分　　
一、原審判決以被告所犯並非死刑、無期徒刑或最輕本刑為3年
    以上有期徒刑或高等法院管轄第一審之案件以外之罪，被告
    於準備程序中就被訴事實為有罪之陳述，經告知簡式審判程
    序之旨，並聽取被告與公訴人之意見後，依刑事訴訟法第27
    3條之1規定，裁定依簡式審判程序審理，並諭知不適用傳聞
    法則有關限制證據能力之相關規定。嗣經檢察官及被告於本
    院審理時對於本判決以下所引用被告以外之人於審判外之供
    述證據，均表示同意列為本案證據（本院卷第78、132頁）
    。本院審酌該等證據作成時之情狀，並無違法或不當等情形
    ，認為以之作為本案之證據亦屬適當，且為證明本案犯罪事
    實所必要，依刑事訴訟法第159條之5規定，自有證據能力。
二、至其餘非供述證據，亦經檢察官、被告於本院審理時明示同
    意列為本案證據，且無證據證明係公務員違背法定程序所取
    得，亦無顯有不可信之情況，復經本院於審理期日逐一提示
    而為合法調查，與本案待證事實間具相當關聯性，自得據為
    裁判基礎。
貳、認定犯罪事實所憑之證據及理由
　　被告於警詢、偵查、原審及本院審理時，對於上揭犯罪事實
    均坦承不諱，核與證人即告訴人於警詢中之指述及偵查中之
    具結證述情節相符，復參任職○○會館之證人洪○瑄於偵查中
    具結證述：（附表編號1所示）○傑（○恩）是買我的時段，
    這一筆消費8千元是要交給○○的，○傑（○恩）有交給我，我
    拿了8千元原本是要給○○，薛文發是○○幹部，他欠我6千元，
    薛文發說要幫我把6千元交給○○，我6千元不用再交給○○，我
    自己把剩下的2千元交給○○等語（偵卷第83頁）。並有告訴
    人提出被告之人事資料卡、被告與告訴人之對話錄音譯文（
    偵卷第27至30頁）、LINE通訊軟體截圖（偵卷第31至51頁）
    等可資佐證，足認被告之自白與事實相符，犯行洵堪認定，
    應予論罪科刑。
參、論罪科刑
一、核被告就附表編號1至7所為，均係犯刑法第336條第2項之業
    務侵占罪。被告所犯上開7罪，犯意各別，行為互殊，應分
    論併罰。
二、原審以被告犯附表編號1至7所示業務侵占罪，共7罪，均事
    證明確，依刑法第336條第2項、第41條第1項前段、第51條
    第5款、第38條之1第1項、第3項之規定，並審酌被告受雇於
    ○○會館擔任接桌業績幹部，負責向○○會館之客戶收取消費款
    ，本當善盡其職責，竟不思循正途賺取所需，在回收客戶的
    消費款後，將所收取的款項侵占入己，以填補自己的資金缺
    口，顯見其法治概念薄弱，行為至為不該；惟犯後就附表所
    示7罪均坦承不諱，足見尚知悔悟，兼衡被告自陳○○畢業之
    教育程度，從事○○○，家中大哥車禍需要有人照顧等情，就
    被告所犯附表所示業務侵占罪，共7罪，各量處有期徒刑6月
    ，並定應執行刑有期徒刑1年，均諭知如易科罰金，以新臺
    幣（下同）1千元折算1日，本院復審酌被告因另案洗錢防制
    法案件於111年7月4日入監至111年10月22日縮刑期滿執行完
    畢出監，迄未賠償告訴人，亦未與告訴人達成和解，被告於
    本院自承○○畢業之教育程度，未婚，無子女，入監前與哥哥
    同住，自○○會館離職後，從事○○○○○，工作不穩定，曾申請
    急難救助，顯見經濟狀況不佳。又被告於本院111年9月13日
    審理時雖曾表示待其另案於111年10月下旬執行完畢後，出
    獄會籌錢清償告訴人，然迄至本院宣判前，未據被告提出賠
    償告訴人之證據資料，告訴人復陳述：被告出獄至今從未其
    聯絡，沒有任何賠償等情，有本院111年11月28日公務電話
    查詢紀錄表在卷足參（本院卷第149頁），因認原審關於本
    案之認事用法俱無違誤，所為刑之宣告，亦係以行為人之責
    任為基礎，經審酌刑法第57條各款所列事項及其他一切情狀
    後而為，所量定之刑未逾越法定刑範圍或有何違反比例、公
    平及罪刑相當原則，尚稱允當。原審另就沒收部分，說明被
    告侵占之客戶消費款共計15萬8,500元，雖未扣案，仍應依
    刑法第38條之1第1項、第3項、第4項規定宣告沒收，亦符合
    法律規定。
三、上訴之判斷
　㈠檢察官依告訴人請求上訴意旨略以：被告雖坦承犯行，然未
    與告訴人和解，亦未返還侵占之款項，難認犯後有悔改或積
    極賠償之意，犯後態度顯然不佳，原審就被告所犯各罪僅量
    處業務侵占罪之最低刑度6個月，量刑尚嫌過輕。又原審判
    處被告業務侵占罪共7罪，各處有期徒刑6月，合計為有期徒
    刑3年6月，惟僅定應執行刑有期徒刑1年，所定應執行刑未
    能充分審酌上情，顯有輕重失衡之虞，亦不符比例原則，無
    法收懲戒警惕之效。請撤銷原判決，更為適當合法之判決等
    語。
　㈡惟按刑罰之量定，係屬事實審法院得依職權自由裁量之事項
    ，量刑判斷當否之準據，應就判決之整體觀察為綜合考量，
    不可摭拾其中片段，遽予評斷，倘以被告之責任為基礎，說
    明審酌刑法第57條所列事項而為刑之量定，若未逾越法定刑
    度，亦未濫用其權限，即無違法（最高法院109年度台上字
    第3325號判決參照）。且在同一犯罪事實與情節，如別無其
    他加重或減輕之原因，下級審量定之刑，亦無過重或失輕之
    不當情形，則上級審法院對下級審法院之職權行使，原則上
    應予尊重（最高法院103年度台上字第4333號判決參照）。
    原判決就被告之量刑已斟酌刑法第57條各款所列情狀，未逾
    越法定刑度，被告各罪侵占之消費款尚非鉅額，犯後始終為
    認罪自白之供述，被告因自身財務狀況不佳，需款孔急，侵
    占業務上所持有應交付告訴人之客戶消費款，行為應予非難
    ，固不得解免應負擔之罪責與刑罰，惟尚難以被告因工作不
    穩定，經濟狀況不佳，未能賠償告訴人損害，或未與告訴人
    達成和解等情，遽謂犯後態度不佳，因認原審綜合判斷被告
    本案犯罪情節後，縱均量處法定最低度刑，尚難遽謂違反「
    罰當其罪」原則，要難逕認有輕重失衡之情形。
　㈢其次，裁判確定前犯數罪者，併合處罰之；數罪併罰，分別
    宣告多數有期徒刑者，於各刑中之最長期以上，各刑合併之
    刑期以下，定其刑期，但不得逾30年，刑法第50條第1項前
    段、第51條第5款分別定有明文。而定執行刑之輕重，固屬
    事實審法院職權裁量之範圍，惟並非概無法律上之限制，仍
    應受比例原則及公平原則之拘束。刑法第51條第5款規定「
    於各刑中之最長期以上，各刑合併之刑期以下，定其刑期。
    但不得逾30年。」，係採「限制加重原則」規範有期徒刑定
    應執行刑之法定範圍，以免一律將宣告刑累計執行，致刑責
    偏重而過苛，不符現代刑罰之社會功能。從而數罪併罰定應
    執行刑之裁量，應兼衡罪責相當及特別預防之刑罰目的，綜
    合考量行為人之人格及各罪間之關係，具體審酌各罪侵害法
    益之異同、對侵害法益之加重效應及時間、空間之密接程度
    ，注意維持輕重罪間刑罰體系之平衡。其依刑法第51條第5
    款定執行刑者，宜注意刑罰邊際效應隨刑期而遞減及行為人
    所生痛苦程度隨刑期而遞增之情形，考量行為人復歸社會之
    可能性，妥適定執行刑。除不得違反刑法第51條之外部界限
    外，尤應體察前述法律規範本旨，謹守法律內部性界限，以
    達刑罰經濟及恤刑之目的（最高法院108年度台上字第4405
    、4408號判決參照）。本案被告所犯業務侵占罪共7罪，均
    屬相同之犯罪類型，行為時間自109年8月至11月間，時間接
    近，手法相同，所侵害之法益均為同一告訴人之財產法益，
    責任非難重複之程度較高，各次侵占之消費款尚非鉅額，原
    審於各罪均量處有期徒刑6月後，定應執行刑有期徒刑1年，
    均諭知如易科罰金之折算標準，符合前揭數罪併罰之限制加
    重原則與法律規範本旨，兼顧刑罰衡平與經濟目的，且就被
    告之恤刑利益與復歸社會之可能性併予考量，要難以被告犯
    後未賠償告訴人損害，或未與告訴人達成和解，遽謂原判決
    有裁量失當之違失。
　㈣綜上，檢察官上訴主張被告未與告訴人和解，亦未返還侵占
    之款項，遽謂被告犯後態度不佳，指摘原判決量處各罪之刑
    度及所定應執行刑均過輕等情，為無理由，應予駁回。
據上論斷，應依刑事訴訟法第368條，判決如主文。
本案經檢察官粟威穆提起公訴，檢察官李佳潔提起上訴，檢察官
陳建弘到庭執行職務。
中　　華　　民　　國　　111 　年　　11　　月　　29　　日
                  刑事第五庭    審判長法  官  張瑛宗
                                      法  官  黃裕堯
                                      法  官  林逸梅
以上正本證明與原本無異。
不得上訴。
　　　　　　　　　　　　　　　　　　　書記官  施淑華
中　　華　　民　　國　　111 　年　　11　　月　　29　　日

附錄本案論罪科刑法條：
中華民國刑法第336條
對於公務上或因公益所持有之物，犯前條第1項之罪者，處1年以
上7年以下有期徒刑，得併科15萬元以下罰金。
對於業務上所持有之物，犯前條第1項之罪者，處6月以上5年以
下有期徒刑，得併科9萬元以下罰金。
前二項之未遂犯罰之。

附表（時間/民國；金額/新臺幣）
編號 時間 客戶名稱 消費款項 1 109年8月7日 ○傑（○恩）  6,000元 2 109年9月2日 ○哥 55,000元 3 109年9月24日 ○頭 15,500元 4 109年9月26日 ○哥 27,100元 5 109年10月1日 小○哥 15,600元 6 109年11月6日 阿○（○霖） 29,500元 7 109年11月11日 阿○  9,800元